【裁判字號】    99,訴,1506
【裁判日期】    991221
【裁判案由】    違反毒品危害防制條例
【裁判全文】
臺灣彰化地方法院刑事判決              99年度訴字第1506號
公  訴  人  臺灣彰化地方法院檢察署檢察官
被      告  尹建幃
上列被告因違反毒品危害防制條例案件，經檢察官提起公訴（99
年度毒偵字第1992號），本院依簡式審判程序判決如下：
    主  文
尹建幃施用第一級毒品，處有期徒刑柒月。又施用第二級毒品，
處有期徒刑肆月。應執行有期徒刑玖月。
    事  實
一、尹建幃前因施用毒品案件，經裁定送觀察、勒戒後，因評定
    認無繼續施用毒品傾向，於民國87年10月2 日執行完畢釋放
    ；復於上開觀察、勒戒執行完畢釋放後5 年內，再因施用毒
    品案件，經本院以88年度毒聲字第3327號裁定送觀察、勒戒
    後，因評定認有繼續施用毒品傾向，經檢察官聲請強制戒治
    並聲請簡易判決處刑，強制戒治部分經本院以88年度毒聲字
    第3911號裁定令入戒治處所施以強制戒治，嗣經裁定停止戒
    治，所餘期間付保護管束，於89年9 月15日戒治期滿執行完
    畢；聲請簡易判決處刑部分則經本院以88年度斗簡字第503
    號判決處有期徒刑5 月確定。仍不知警惕，先後為下列行為
    ：
  (一)基於施用第一級毒品海洛因之犯意，於99年8 月28日晚間7
    時許，在其彰化縣田尾鄉興農巷217 弄8 號住處內，將海洛
    因粉末摻入香菸內，以點燃香菸吸食其煙霧之方式，施用海
    洛因1 次。
  (二)另於99年8 月29日晚間11時許，基於施用第二級毒品甲基安
    非他命之犯意，在同上處所，將甲基安非他命置於玻璃球內
    ，以點火燒烤吸食其煙霧之方式，施用甲基安非他命1 次。
二、案經彰化縣警察局田中分局報告臺灣彰化地方法院檢察署檢
    察官偵查起訴。
    理  由
一、被告尹建幃所涉為死刑、無期徒刑、最輕本刑為3 年以上有
    期徒刑或高等法院管轄第一審案件以外之罪，並於本院行準
    備程序時就被訴事實為有罪之陳述，本院合議庭依刑事訴訟
    法第273 條之1 第1 項規定，裁定改由受命法官獨任行簡式
    審判程序，先予敘明。
二、按毒品危害防制條例就施用毒品者，僅限於「初犯」及「5
    年後再犯」二種情形，始應先經觀察、勒戒或強制戒治程序
    。倘被告於5 年內已再犯，經依法追訴處罰，縱其第3 次（
    或第3 次以上）再度施用毒品之時間，在初犯經觀察、勒戒
    或強制戒治執行完畢釋放5 年以後，已不合於「5 年後再犯
    」之規定，且因已於「5 年內再犯」，顯見其再犯率甚高，
    原實施觀察、勒戒或強制戒治，已無法收其實效，即應依毒
    品危害防制條例第10條處罰（參照最高法院95年度第7 次刑
    事庭會議決議、97年度第5 次刑事庭會議決議意旨）。被告
    前因施用毒品案件，經裁定送觀察、勒戒後，因評定認無繼
    續施用毒品傾向，於87年10月2 日執行完畢釋放；復於上開
    觀察、勒戒執行完畢釋放後5 年內，再因施用毒品案件，經
    本院以88年度毒聲字第3327號裁定送觀察、勒戒後，因評定
    認有繼續施用毒品傾向，經檢察官聲請強制戒治並聲請簡易
    判決處刑，強制戒治部分經本院以88年度毒聲字第3911號裁
    定令入戒治處所施以強制戒治，嗣經裁定停止戒治，所餘期
    間付保護管束，於89年9 月15日戒治期滿執行完畢；聲請簡
    易判決處刑部分則經本院以88年度斗簡字第503 號判決處有
    期徒刑5 月確定等情，有臺灣高等法院被告前案紀錄表、臺
    灣高等法院在監在押全國紀錄表在卷可憑，是被告曾於觀察
    、勒戒執行完畢釋放後，5 年內再犯毒品危害防制條例第10
    條之罪，並經法院判處罪刑確定，復為本案施用第一級、第
    二級毒品犯行經警查獲，依上開說明，自與前揭條例第20條
    第3 項之規定僅得適用於「5 年後再犯」之情形不符，公訴
    人逕行起訴，並無不合。
三、上揭犯罪事實，業據被告於警詢、檢察事務官詢問時及本院
    審理時坦承不諱（見偵卷第3 至8 、26頁、本院卷第31、34
    頁），且被告為警所採集之尿液，經檢驗結果呈安非他命、
    甲基安非他命及嗎啡陽性反應，有彰化縣警察局田中分局委
    託檢驗尿液代號與真實姓名對照認證單、詮昕科技股份有限
    公司99年9 月16日00000000號濫用藥物尿液檢驗報告各1 紙
    在卷可稽（見偵卷第9 、10頁），足認被告自白與事實相符
    。綜上，本案事證明確，被告施用第一級、第二級毒品犯行
    均堪認定，應依法論科。
四、按海洛因、甲基安非他命分別為毒品危害防制條例第2 條第
    2 項第1 款、第2 款所規定之第一級毒品、第二級毒品，被
    告施用海洛因之行為，核係犯毒品危害防制條例第10條第1
    項施用第一級毒品罪；施用甲基安非他命之行為，則係犯同
    條第2 項施用第二級毒品罪。被告為供施用而持有各該級毒
    品之低度行為，應分別為施用之高度行為所吸收，均不另論
    罪。被告所犯上開2 罪，犯意有別，行為互殊，應予分論併
    罰。爰審酌被告曾因施用毒品經送觀察、勒戒及強制戒治，
    仍未知警惕，再犯本案之罪，足見其雖經觀察、勒戒及強制
    戒治等治療程序，仍未徹底戒除惡習遠離毒害，顯未能善體
    國家設置觀察、勒戒及戒治機構，協助毒品施用者戒除毒害
    之良法美意，惟念及施用毒品本質上係戕害自身健康之行為
    ，尚未嚴重破壞社會秩序或侵害他人權益，暨其犯罪之動機
    、目的、所生危害及犯罪後坦承犯行，態度良好等一切情狀
    ，分別量處如主文所示之刑，並定其應執行刑，以示懲儆。
據上論斷，應依刑事訴訟法第273 條之1 第1 項、第299 條第1
項前段，毒品危害防制條例第10條第1 項、第2 項，刑法第11條
前段、第51條第5 款，判決如主文。
本案經檢察官廖偉志到庭執行職務。
中    華    民    國    99    年    12    月    21    日
                  刑事第一庭  法  官  楊舒嵐
以上正本證明與原本無異。
如不服本判決應於收受判決後10日內向本院提出上訴書狀，並應
敘述具體理由；其未敘述上訴理由者，應於上訴期間屆滿後20日
內向本院補提理由書(均須按他造當事人之人數附繕本)「切勿逕
送上級法院」。
中    華    民    國    99    年    12    月    21    日
                              書記官  陳如玲
附錄論罪科刑法條：
毒品危害防制條例第10條
施用第一級毒品者，處 6 月以上 5 年以下有期徒刑。
施用第二級毒品者，處 3 年以下有期徒刑。

司法院資訊處製作；財團法人民間司法改革基金會備份。
